【裁判字號】    92,訴,474
【裁判日期】    920611
【裁判案由】    侵權行為損害賠償
【裁判全文】
臺灣士林地方法院民事判決  九十二年度訴字第四七四號
    原      告  乙○○
    訴訟代理人  邱怜珠律師
    被      告  中美鐘錶眼鏡股份有限公司
    法定代理人  甲○○
    訴訟代理人  丙○○
右當事人間侵權行為損害賠償事件，本院判決如左：
    主      文
被告應給付原告新臺幣壹拾貳萬陸仟元，及自民國九十一年三月三日起至清償日止，
按週年利率百分之五計算之利息。
原告其餘之訴駁回。
訴訟費用由被告負擔四分之一，餘由原告負擔。
本判決於原告以新臺幣肆萬伍仟元為被告供擔保後，得假執行。
原告其餘假執行之聲請駁回。
    事      實
甲、原告方面：
一、聲明：
  (一)被告應給付原告新臺幣（以下同）五十萬四千元，及自民國九十一年二月二十一
    日起至清償日止，按週年利率百分之五計算之利息。
  (二)原告願供擔保，請准宣告假執行。
二、陳述：
  (一)原告於九十一年二月二十日，前往被告設於臺北市○○○路○段一一八號忠孝分
    公司，將其所有價值十二萬六千元（茲已增值為十三萬九千五百元）、僅戴過一
    、二次幾乎全新之勞力士手錶委由該公司更換全新齒輪，在原告之堅持下，訴外
    人即修理師傅謝依水將該錶型號：六九一七三、流水號碼Ｔ八六六九二九、機芯
    號碼二一三五、機芯流水號碼0000000號記明於修理單上。嗣原告於同年
    三月二日前往取錶時，要求訴外人謝依水打開錶殼核對，竟發現手錶內部骯髒不
    堪，錶殼流水號碼變為Ｗ一四六○六七，訴外人謝依水推稱該錶殼係與同年二月
    十九日他人送修之同型號勞力士手錶換錯，於同年二月二十五日已取走，並表示
    送修客戶皆未留任何資料，原告之手錶絕對找不回來，願以五萬元買受該錶云云
    ，訴外人即店長丙○○亦在旁幫腔，惟原告拒絕接受。原告再於同年三月四日、
    六日前往交涉，訴外人丙○○仍堅持僅賠償五萬元，並勸說原告以數百元之代價
    買受中古保單搭配中古錶殼。至同年三月九日，訴外人丙○○謊稱該客戶之女自
    行出現，因而得知該錶已攜至美國，約一個月時間會回國，或由被告於一週內前
    往美國取回云云。因被告百般拖延，原告乃於同年三月十二日寄發內湖七支郵局
    第四十一號存證信函、同年月十四日寄發臺北八五支郵局第六五一號存證信函，
    並向消費者文教基金會（以下簡稱消基會）申訴，被告始於同年三月十六日、同
    年月二十六日分別寄發臺北光武郵局第五二九號、第六五九號存證信函予消基會
    ，惟存證信函內之說詞完全不同。迨同年五月二十三日，兩造於臺北市政府消費
    者保護官前聲請調解，訴外人丙○○提出一支錶帶不符之拼裝錶混充原告之手錶
    ，且說詞又有更異。
  (二)被告公司員工因故意或過失不法侵害原告之權利，致原告受有損害，且未依契約
    給付手錶予原告，爰依民法第一百八十四條、第一百八十八條、消費者保護法第
    七條、債務不履行之規定，訴請被告賠償手錶市價十二萬六千元，並依消費者保
    費者保護法第五十一條規定，請求被告給付三倍之懲罰性賠償金三十七萬八萬元
    ，共計五十萬四千元及自九十一年二月二十一日起算之法定遲延利息。
  (三)惟恐因法院認定事實及適用法條與原告之主張有歧異，為免日後再起訴增加訟源
    ，原告同意適用新訴訟標的理論，就此紛爭一次解決。
三、證據：提出修理單、內湖七支郵局第四一號存證信函、臺北八五支郵局第六五一
    號存證信函、臺北光武郵局第五二九號、第六五九號存證信函、財團法人中華民
    國消費者文教基金會九十一年三月二十日中文91申字第七九一Ａ○五○○一九號
    函、臺北市政府聯合服務中心受理市民口頭申請諮詢服務事項紀錄表、臺北縣政
    府受理人民請求法律扶助紀錄表、臺北市內湖區調解委員會法律常識諮詢服務登
    記表、陳義洲市議員服務處服務函件、臺北市政府消費者保護官受理申訴案件處
    理書等影本各一件、錄音帶一卷暨譯文三件為證。
乙、被告方面：
一、聲明：求為判決原告之訴及假執行之聲請均駁回。
二、陳述：
  (一)本件係因修理師傅之疏忽將原告之錶弄丟，茲已找回，可當場歸還原告。原告要
    求賠償一支新錶或同等價格，並請求違約金，被告無法接受。
  (二)不爭執系爭手錶之定價為十二萬六千元，但被告公司通常會以八五折價格出售。
    勞力士手錶可以保值，但不能增值。
  (三)原告之手錶本身即為中古錶，非如原告所述，僅戴過一、二次。
  (四)茲被告所持之手錶錶殼與機芯號碼與原告所提之序號相同，至於錶帶及內部零件
    無序號可證明為相同，由錶帶之鬆馳度可推知手錶使用情形。
  (五)本件收件日期為九十一年二月二十日，一般客戶送修後約五至十天取錶，因原告
    較急，故約定交件日期為九十一年二月二十三日。
三、證據：送修單、訴外人徐聯祖聲明書等影本各一件為證。
    理      由
一、本件原告起訴主張：原告於九十一年二月二十日，前往被告設於臺北市○○○路
    ○段一一八號忠孝分公司，將其所有價值十二萬六千元（茲已增值為十三萬九千
    五百元）幾乎全新之勞力士手錶委由該公司更換全新齒輪，該錶型號、流水號碼
    、機芯號碼、機芯流水號碼均記明於修理單上，詎原告於同年三月二日前往取錶
    時，竟發現手錶內部骯髒不堪，錶殼流水號碼已有不同，訴外人即修理師傅謝依
    水推稱該錶殼係與同年二月十九日他人送修之同型號勞力士手錶換錯，於同年二
    月二十五日已取走，並表示送修客戶皆未留任何資料，原告之手錶絕對找不回來
    ，願以五萬元買受該錶云云，訴外人即店長丙○○亦在旁幫腔，惟原告拒絕接受
    ，再於同年三月四日、六日、九日前往交涉，訴外人丙○○仍堅持僅賠償五萬元
    ，復勸說原告以數百元之代價買受中古保單搭配中古錶殼，並謊稱該錶已由客戶
    攜至美國，約一個月時間會回國，或由被告於一週內前往美國取回云云，因被告
    百般拖延，原告乃寄發存證信函並向消基會申訴，迨同年五月二十三日兩造調解
    時，訴外人丙○○竟提出一支錶帶不符之拼裝錶混充原告之手錶，且說詞多有更
    異，被告公司員工因故意或過失不法侵害原告之權利，致原告受有損害，迄今未
    依約給付手錶予原告，爰依民法第一百八十四條、第一百八十八條、消費者保護
    法第七條、債務不履行之規定，訴請被告賠償手錶市價十二萬六千元，並依消費
    者保護法第五十一條規定，請求被告給付三倍之懲罰性賠償金三十七萬八千元，
    共計五十萬四千元及法定遲延利息，惟恐因法院認定事實及適用法條與原告之主
    張有歧異，為免日後再起訴增加訟源，原告同意適用新訴訟標的理論，就此紛爭
    一次解決等語。
二、被告則以：本件收件日期為九十一年二月二十日，一般客戶送修後約五至十天取
    錶，因原告較急，故約定交件日期為九十一年二月二十三日，因修理師傅之疏忽
    將原告之錶弄丟，茲已找回，其手錶錶殼與機芯號碼與原告所提之序號相同，可
    當場歸還原告，至於錶帶及內部零件無序號可證明為相同，惟由錶帶之鬆馳度可
    推知手錶使用情形，原告之手錶本身即為中古錶，非如原告所述，僅戴過一、二
    次，且系爭手錶之定價雖為十二萬六千元，然被告公司通常會以八五折價格出售
    ，原告要求賠償一支新錶或同等價格，並請求違約金，被告無法接受等語，資為
    抗辯。
三、本件原告主張其於九十一年二月二十日將其所有價值十二萬六千元之勞力士手錶
    委由被告公司更換全新齒輪，同年三月二日前往取錶時，發現手錶流水號碼不符
    ，被告公司受僱人即修理師傅謝依水自承該錶殼與他人送修之同型手錶換錯之事
    實，業據其提出修理單、內湖七支郵局第四一號存證信函、臺北八五支郵局第六
    五一號存證信函、臺北光武郵局第五二九號、第六五九號存證信函、財團法人中
    華民國消費者文教基金會九十一年三月二十日中文91申字第七九一Ａ○五○○一
    九號函、臺北市政府聯合服務中心受理市民口頭申請諮詢服務事項紀錄表、臺北
    縣政府受理人民請求法律扶助紀錄表、臺北市內湖區調解委員會法律常識諮詢服
    務登記表、陳義洲市議員服務處服務函件、臺北市政府消費者保護官受理申訴案
    件處理書等影本各一件、錄音帶一卷暨譯文三件為證，並為被告所不爭執，原告
    此部分之主張，自堪信為真實。
四、至原告主張被告公司受僱人故意將手錶拼裝混充，迄今仍未提出原告所有之手錶
    ，被告應賠償手錶價值十二萬六千元及三倍懲罰性賠償金乙節，則為被告所否認
    ，並以前揭情詞置辯。是本件兩造爭執要旨厥為：原告得否對被告請求損害賠償
    ？原告所受損害是否已不能回復原狀而須以金錢賠償？得請求賠償之金額若干？
    本件有無消費者保護法第五十一條之適用？茲分述如下：
  (一)按「因故意或過失，不法侵害他人之權利者，負損害賠償責任」，「受僱人因執
    行職務，不法侵害他人之權利者，由僱用人與行為人連帶負損害賠償責任」民法
    第一百八十四條第一項前段、第一百八十八條第一項前段分別定有明文。又「此
    所謂受僱人執行職務，包括在客觀上足以認為與其執行職務有關，或執行職務予
    以機會之行為而不法侵害他人之權利者在內。（最高法院七十九年度臺上字第二
    三九七號判決要旨參照）。查訴外人謝依水為被告公司之受僱人，於執行修理保
    養手錶職務時，將錶殼換錯，致使原告前往取件時，無法提出原告所有之手錶之
    事實，既經認定，已如前述，顯已不法侵害原告之財產權，無論該受僱人之行為
    係出於故意或過失，依上開法條規定，僱用人均難免於損害賠償責任。
  (二)復按，「負損害賠償責任者，除法律另有規定或契約另有訂定外，應回復他方損
    害發生前之原狀」，「應回復原狀者，如經債權人定相當期限催告後，逾期不為
    回復時，債權人得請求以金錢賠償其損害」，「不能回復原狀或回復顯有重大困
    難者，應以金錢賠償其損害」，民法第二百十三條第一項、第二百十四條、第二
    百十五條分別定有明文。是民法規定損害賠償之方法，以回復原狀為原則，金錢
    賠償為例外，至回復原狀可能與否，應依誠信原則具體各別決定。又「當事人主
    張有利於己之事實者，就其事實有舉證之責任」，民法第二百七十七條前段亦有
    明文規定。經查，本件原告將其所有之勞力士手錶送交被告公司修理，每支勞力
    士手錶之錶殼及機芯序號均不同，其他零件及錶帶則無註記序號乙節，為兩造所
    不爭執，是以，被告所應提交予原告者，為特定之手錶，並非種類之債，被告如
    主張已尋獲原錶而回復原狀，自應就此部分負舉證之責。被告雖於本院九十二年
    四月三十日言詞辯論期日當庭提出手錶一支，欲返還原告以回復原狀，惟原告否
    認該錶為其所有，且被告亦自承無法證明該錶之全部零件均為原告原有手錶之零
    件，顯然不能回復原狀或回復有重大困難，則原告訴請被告以金錢賠償其損害，
    洵屬有據。
  (三)第按，「損害賠償之目的，在於填補所生之損害，其應回復原狀者，並非原來狀
    態，而係應有狀態，應將損害事故發生後之變動情況考慮在內，故請求金錢賠償
    ，其有市價者，應以請求或起訴時之市價為準」（最高法院七十六年度臺上字第
    四三八號判決要旨參照）。查系爭勞力士手錶市價為十二萬六千元，而勞力士手
    錶可保值之事實，為兩造所不爭執（參見本院九十二年四月三十日言詞辯論筆錄
    ），則系爭勞力士手錶縱非新品，亦無價值折舊之問題。至被告公司是否對客戶
    給予折扣優惠，對於原告得請求金錢賠償之金額不生影響。
  (四)原告雖主張被告應負消費者保護法第五十一條懲罰性賠償金云云，惟按，「從事
    設計、生產、製造商品或提供服務之企業經營者，於提供商品流通進入市場，或
    提供服務時，應確保該商品或服務，符合當時科技或專業水準可合理期待之安全
    性。商品或服務具有危害消費者生命、身體、健康、財產之可能者，應於明顯處
    為警告標示及緊急處理危險之方法。企業經營者違反前二項規定，致生損害於消
    費者或第三人時，應負連帶賠償責任。但企業經營者能證明其無過失者，法院得
    減輕其賠償責任」，依本法所提之訴訟，因企業經營者之故意所致之損害，消費
    者得請求損害額三倍以下之懲罰性賠償金；但因過失所致之損害，得請求損害額
    一倍以下之懲罰性賠償金」，消費者保護法第七條、第五十一條定有明文。依上
    開條文觀之，消費者保護法第七條所規定之商品製造者侵權責任，須商品或服務
    有安全上之危險，致生損害於消費者或第三人之生命、身體、健康、或財產；而
    同法第五十一條所稱「依本法所提之訴訟」，實務上雖不限於消費者保護團體依
    消費者保護法第四十九條、第五十條所提起之消費者損害賠償訴訟時始有適用，
    惟仍應就其提起訴訟之屬性觀察，必須所提起訴訟之法律關係係消費者保護法所
    定消費者與企業經營者間，就商品或服務所生爭議之法律關係而向法院提起之訴
    訟，始足當之，至於所提起不具消費者保護法所定消費法律關係之訴訟，縱一方
    為消費者，另一方為企業經營者身分，亦無第五十一條之適用。本件被告雖為企
    業經營者，然其所提供之服務並未有消費者保護法第七條第一項所定安全上之危
    害，亦無違反同條第二項之告知義務，則本件訴訟，難認係消費者保護法所定之
    消費法律關係訴訟，原告依消費者保護法第五十一條請求三倍懲罰性賠償金，即
    屬無據。
五、末按，「民法第二百十三條乃損害賠償方法之原則規定，第二百十四條及第二百
    十五條則為例外情形，整體構成損害賠償方法之基本規定。民法第二百十五條規
    定並非同法第二百十三條第一項所謂『法律另有規定』之情形，且民法第二百十
    五條立法理由亦明示，於該條之情形，債權人得要求自損害發生時起之利息」（
    最高法院八十七年度臺上字第二五九六號判決要旨參照）。查本件原告於九十一
    年二月二十日將市價十二萬六千元之手錶送修，於九十年三月二日取件時，被告
    無法提出該錶之事實，既經認定，已如前述，從而，原告依侵權行為之法律關係
    ，於其所受損害範圍內，請求被告賠償十二萬六千元，及自損害發生時起即九十
    一年三月三日起至清償日止，按週年利率百分之五計算之法定遲延利息，為有理
    由，應予准許。逾此部分之請求，為無理由，應予駁回。
六、原告本於侵權行為、債務不履行、消費者保護法等請求權訴請被告賠償手錶之損
    失（不及於懲罰性賠償金），此種起訴之形態，謂之重疊的訴之合併。訴訟標的
    雖有數項，而僅有單一之聲明，法院應就所主張之數項標的逐一審判，如其中一
    項請求為有理由，即可為原告勝訴之判決，就他項標的無須更為審判；法院如就
    數項標的同時判決，則為法所不許（最高法院八十八年度臺上字第一一二七號判
    決意旨參照）。本院就原告主張之侵權行為損害賠償法律關係為審究後，就手錶
    損失之請求部分，即可為原告勝訴之判決，是依上述說明，無庸另就原告主張之
    債務不履行損害賠償責任更為審判，附此敘明。
七、原告陳明願供擔保，請准宣告假執行，就原告勝訴部分，於法要無不合，爰酌定
    如主文所示之擔保金額而准許之。至原告敗訴部分，其假執行之聲請已失所附麗
    ，應予駁回。
八、本件判決基礎已臻明確，兩造其餘攻防方法及訴訟資料經本院審酌後，核與判決
    不生影響，無逐一論駁之必要，併此敘明。
九、據上論結，本件原告之訴為一部有理由、一部無理由，依民事訴訟法第七十九條
    但書、第三百九十條第二項，判決如主文。
中      華      民      國      九十二    年      六      月    十一    日
                                        臺灣士林地方法院民事第二庭
~B法      官  陳玉曆
右為正本，係照原本作成。
如對本判決上訴須於判決送達後廿日內向本院提出上訴狀。
中      華      民      國      九十二    年      六      月    十二    日
~B法院書記官  謝金宏


司法院資訊處製作；財團法人民間司法改革基金會備份。
